臺灣新北地方法院刑事判決　　　　　　110年度金訴字第249號
公　訴　人　臺灣新北地方檢察署檢察官
被　　　告　曾博鴻



　　　　　　蘇志豪



上　一　人
指定辯護人　本院公設辯護人姚孟岑
被　　　告　陳奕廷



上列被告因違反洗錢防制法等案件，經檢察官提起公訴（109 年
度偵字第45280 號、110 年度偵字第2469號、第2647號、第4176
號、第13981 號），被告於準備程序就被訴事實為有罪之陳述，
經告知簡式審判程序之旨，並聽取檢察官、被告及辯護人之意見
後，裁定改依簡式審判程序進行審理，判決如下：
    主  文
辛○○犯三人以上共同詐欺取財罪，共伍罪，各處如附表一編
  號一至五所示之刑。應執行有期徒刑壹年拾月。緩刑肆年，緩
  刑期間付保護管束，並應依本院一一○年度司刑移調字第四二
  四號調解書內容支付損害賠償數額，以及應於判決確定日起叁
  年內向指定之政府機關、政府機構、行政法人、社區或其他符
  合公益目的之機構或團體，提供捌拾小時之義務勞務。
癸○○犯三人以上共同詐欺取財罪，共叁罪，各處如附表一編
  號一至三所示之刑。應執行有期徒刑壹年陸月。緩刑肆年，緩
  刑期間付保護管束，並應依本院一一○年度司刑移調字第四六
  ○號調解書內容支付損害賠償數額，以及應於判決確定日起叁
  年內向指定之政府機關、政府機構、行政法人、社區或其他符
  合公益目的之機構或團體，提供肆拾小時之義務勞務。
己○○犯三人以上共同詐欺取財罪，共肆罪，均累犯，各處如
  附表一編號二至五所示之刑。應執行有期徒刑貳年，並應於刑
  之執行前，令入勞動場所，強制工作叁年。
未扣案己○○犯罪所得新臺幣捌仟元沒收，於全部或一部不能
  沒收或不宜執行沒收時，追徵其價額；扣案如附表四所示之物
  均沒收。
    事  實
一、辛○○、癸○○、己○○基於參與犯罪組織之犯意，於民國
    109 年11月間，加入乙○○、「簡單」（真實姓名、年籍資
    料不詳）所屬具有持續性、牟利性之有結構性組織【成員3
    人以上、以實施詐術為手段之詐騙集團】後，與庚○○、乙○○、「簡單」所屬詐騙集團成員共同意圖為自己不法之所
    有，基於三人以上共犯詐欺、洗錢的犯意聯絡，分別為下列
    行為（乙○○、庚○○部分均由本院另行審理）：
（一）不詳詐騙集團成員向丁○○施用詐術，致丁○○陷於錯誤
      ，依指示匯款後（方法、匯款時間、金額、帳戶均如附表
      一編號1 ），乙○○、「簡單」遂指示辛○○、癸○○、
      庚○○前往指定地點提領（提領人、提領時間、地點、金
      額均如附表一編號1 ），再由辛○○當場將所得款項交付
      不詳詐騙集團成員，因此掩飾、隱匿詐欺犯罪所得的本質
      及去向。
（二）不詳詐騙集團成員向戊○○、壬○○施用詐術，致其等均
      陷於錯誤，依指示匯款後（方法、匯款時間、金額、帳戶
      均如附表一編號2 、3 ），乙○○、「簡單」遂指示辛○○、癸○○、己○○前往指定地點提領，由己○○操作AT
      M 自動櫃員機提領款項後（提領時間、地點、金額均如附
      表一編號2 ），當場將所得款項依序交予癸○○、辛○○
      ，再由辛○○將贓款攜至新北市○○區○○路0 段00號「
      來買檳榔」檳榔攤交付乙○○，最終乙○○將該款項交予
      「簡單」，因此掩飾、隱匿詐欺犯罪所得的本質及去向。
      又中華郵政000-000000000000000 號帳戶因及時遭列為警
      示帳戶，致己○○無從提領壬○○匯入之款項（即附表一
      編號3 ）。
（三）不詳詐騙集團成員向丙○○、甲○○施用詐術，致其等均
      陷於錯誤，依指示匯款後（方法、匯款時間、金額、帳戶
      均如附表一編號4 、5 ），乙○○、「簡單」遂指示辛○○、己○○前往指定地點提領，由己○○操作ATM 自動櫃
      員機提領款項後（提領時間、地點、金額均如附表一編號
      4 、5 ），當場將所得款項交予辛○○，再由辛○○將贓
      款交付乙○○，最終乙○○將該款項交予「簡單」，因此
      掩飾、隱匿詐欺犯罪所得的本質及去向。
二、案經丁○○、戊○○、壬○○、丙○○訴由新北市政府警察
    局永和分局、三重分局報告臺灣新北地方檢察署檢察官指揮
    偵辦起訴。
    理  由
一、被告辛○○、癸○○、己○○已經於警詢、偵查、準備程序
    與審理對於以上犯罪事實坦承不諱，與同案被告乙○○、庚○○於警詢、偵查供述大致相符，並有附表一所示之人於警
    詢證述可以佐證（供述證據出處詳如附表二、三），以及附
    表三所示非供述證據、附表一所示帳戶基本資料、交易明細
    （本院卷第91頁至第93頁；偵45280 卷第162 頁至第163 頁
    ；偵13981 卷第457 頁至第459 頁、第463 頁至第465 頁）
    亦可作為補強證據【參與犯罪組織部分，被告以外之人的警
    詢筆錄、未具結向檢察官所為陳述不可以作為證據使用（組
    織犯罪防制條例第12條第1 項）】，足以認為被告辛○○、
    癸○○、己○○具任意性的自白與事實符合，應屬可信。因
    此，本案事證明確，被告辛○○、癸○○、己○○犯行可以
    明確認定，應該依法進行論罪科刑。
二、論罪科刑：
（一）本案論罪法條：
    1.被告辛○○、癸○○、己○○前往指定地點共同提領款項
      ，應該非常清楚從事的詐騙行為是聚集3 個人以上的分工
      合作，而且被告辛○○、癸○○、己○○對於錢的最終流
      向、將做什麼樣的利用都不清楚，使犯罪所得產生金流斷
      點，警方難以進行查緝，已經成功掩飾、隱匿詐欺所得的
      本質及去向。
    2.又告訴人壬○○匯款後，帳戶及時遭列為警示帳戶（即附
      表一編號3 ），無從提領，有交易明細1 份在卷可證（偵
      13981 卷第465 頁）。由於該帳戶被列為警示帳戶以前，
      已有其他被害人將款項匯入，並經被告己○○提領（即附
      表一編號2 ），足以證明告訴人壬○○匯款時，該帳戶實
      際上已經處於詐騙集團成員（即被告己○○）的實力支配
      底下，可以隨時進行提領，不能因為帳戶事後被列為警示
      帳戶，而認為僅屬詐欺犯罪的「未遂犯」。
    3.因此，被告辛○○、癸○○、己○○行為所構成的犯罪是
      組織犯罪防制條例第3 條第l 項後段參與犯罪組織罪以及
      下表所示之罪：
      ┌──────┬──────┬──────────────┐
      │對應犯罪事實│    被告    │           罪名             │
      ├──────┼──────┼──────────────┤
      │附表一編號1 │ 被告辛○○ │刑法第339 條之4 第1 項第2 款│
      │            │ 被告癸○○ │三人以上共同犯詐欺取財罪、洗│
      │            │            │錢防制法第2 條第2 款、第14條│
      │            │            │第1 項洗錢罪                │
      ├──────┼──────┼──────────────┤
      │附表一編號2 │ 被告辛○○ │刑法第339 條之4 第1 項第2 款│
      │            │ 被告癸○○ │三人以上共同犯詐欺取財罪、洗│
      │            │ 被告己○○ │錢防制法第2 條第2 款、第14條│
      │            │            │第1 項洗錢罪                │
      ├──────┼──────┼──────────────┤
      │附表一編號3 │ 被告辛○○ │刑法第339 條之4 第1 項第2 款│
      │            │ 被告癸○○ │三人以上共同犯詐欺取財罪    │
      │            │ 被告己○○ │                            │
      ├──────┼──────┼──────────────┤
      │附表一編號4 │ 被告辛○○ │刑法第339 條之4 第1 項第2 款│
      │            │ 被告己○○ │三人以上共同犯詐欺取財罪、洗│
      │            │            │錢防制法第2 條第2 款、第14條│
      │            │            │第1 項洗錢罪                │
      ├──────┼──────┼──────────────┤
      │附表一編號5 │ 被告辛○○ │刑法第339 條之4 第1 項第2 款│
      │            │ 被告己○○ │三人以上共同犯詐欺取財罪、洗│
      │            │            │錢防制法第2 條第2 款、第14條│
      │            │            │第1 項洗錢罪                │
      └──────┴──────┴──────────────┘
    4.被告己○○之前因詐欺案件，經臺灣臺北地方檢察署檢察
      官以109 年度偵字第29628 號、第30737 號提起公訴，並
      經臺灣臺北地方法院以109 年度審訴字第1877號判決處有
      期徒刑1 年2 月、1 年（定應執行有期徒刑1 年4 月）確
      定，該案認定被告於109 年10月4 日加入詐騙集團，有判
      決書、臺灣高等法院被告前案紀錄表各1 份在卷可證（本
      院卷第32頁、第171 頁至第185 頁），但被告己○○於準
      備程序供稱：前案的詐騙集團「康哥」等人與本案沒有關
      係等語（本院卷第440 頁），可知被告己○○係於109 年
      11月間另行起意加入本案犯罪組織，屬於新發生的「參與
      行為」，檢察官起訴書認為兩者為相同的犯罪組織，應有
      誤會。
（二）共同正犯的說明：
      被告辛○○、癸○○、己○○與同案被告庚○○、乙○○
      、「簡單」所屬詐騙集團成員分工合作，各自擔任詐騙、
      聯繫、提款、回繳的工作，對於詐欺附表一所示之人以及
      洗錢的行為，具有相互利用的共同犯意，並各自分擔部分
      犯罪行為，而完成犯罪的目的，應依刑法第28條規定，如
      下表論以共同正犯：
      ┌────────┬──────────────┐
      │  對應犯罪事實  │         犯意聯絡對象       │
      ├────────┼──────────────┤
      │   附表一編號1  │被告辛○○、癸○○、同案被告│
      │                │庚○○、乙○○、「簡單」所屬│
      │                │詐騙集團成員                │
      ├────────┼──────────────┤
      │附表一編號2 、3 │被告辛○○、癸○○、己○○、│
      │                │同案被告乙○○、「簡單」所屬│
      │                │詐騙集團成員                │
      ├────────┼──────────────┤
      │附表一編號4 、5 │被告辛○○、己○○、同案被告│
      │                │乙○○、「簡單」所屬詐騙集團│
      │                │成員                        │
      └────────┴──────────────┘
（三）罪名的競合與罪數的認定：
    1.被告癸○○、己○○、同案被告庚○○多次提領附表一所
      示之人被詐欺款項的數行為，各分別侵害同一個被害人的
      財產法益，行為之間的獨立性非常薄弱，無法勉強分開，
      應該視為數個舉動的接續實行，以實質上一罪的「接續犯
      」進行評價比較適當。
    2.想像競合：
    ⑴由於被告辛○○、癸○○、己○○只有「參與」犯罪組織
      的單一行為，係侵害一個社會法益，應與首次加重詐欺犯
      行（被告辛○○、癸○○為附表一編號1 ；被告己○○為
      附表一編號2 ）成立想像競合關係，至於後續加重詐欺取
      財犯行，則只是參與犯罪組織的繼續行為，為了避免重複
      評價，當然不能將單一「參與」行為進行割裂，再與其餘
      各次加重詐欺取財罪論以想像競合（最高法院109 年度台
      上字第3945、3992號判決意旨參照）。
    ⑵不論是同案被告乙○○將款項交給「簡單」，或者是被告
      辛○○將款項交給不詳詐騙集團成員，除了是詐欺取財犯
      罪的分工行為以外，也是掩飾、隱匿詐欺犯罪所得的本質
      及去向的行為，具有行為階段的重疊關係，而且犯罪行為
      局部同一。
    ⑶因此：
    ①被告辛○○、癸○○於附表一編號1 係以「一行為」觸犯
      參與犯罪組織罪、三人以上共同犯詐欺取財罪、洗錢罪，
      為想像競合犯，應依刑法第55條前段規定，以法定刑最重
      之三人以上共同犯詐欺取財罪處斷；被告己○○於附表一
      編號2 係以「一行為」觸犯參與犯罪組織罪、三人以上共
      同犯詐欺取財罪、洗錢罪，為想像競合犯，應依刑法第55
      條前段規定，以法定刑最重之三人以上共同犯詐欺取財罪
      處斷。
    ②被告辛○○於附表一編號2 、4 、5 ，被告癸○○於附表
      一編號2 ，被告己○○於附表一編號4 、5 ，則均係以「
      一行為」觸犯三人以上共同犯詐欺取財罪、洗錢罪，為想
      像競合犯，亦應依刑法第55條前段規定，以三人以上共同
      犯詐欺取財罪處斷。
    3.被告辛○○、癸○○、己○○各行為的主觀目的雖然都是
      為了詐取他人的財物，但是詐騙集團成員使用的詐騙方法
      並不完全相同，行為時間、被害人也都不一樣，各別具有
      獨立性，各別被害人的詐欺取財行為間，可以認為是犯意
      各別，而且行為互殊，應該以被告辛○○、癸○○、己○○行為涉及的被害人人數為基礎，分別進行處罰（被告辛○○、癸○○、己○○應該分別論以5罪、3罪、4罪）。
（四）審判範圍的擴張：
    1.被告己○○持金融卡【中華郵政帳號000-00000000000000
      號】於109 年11月30日21時37分、58分各提領新臺幣（下
      同）2 萬元，又持金融卡【臺北富邦銀行號000-00000000
      000000號】於109 年12月4 日19時9 分提領2 萬元（即附
      表一編號2 、4 灰色網格部分），有交易明細2 份、監視
      器翻拍照片1 份在卷可佐（偵13981 卷第289 頁、第291
      頁、第457 頁、第465 頁）。
    2.檢察官起訴書遺漏同案被告己○○上述提領行為，而此部
      分涉及告訴人戊○○、丙○○被詐騙的事實（即附表一編
      號2 、4 ），與已經起訴的部分具有「接續犯」實質上一
      罪的關係（詳如前述），自然是法院可以審理並認定犯罪
      事實的範圍。又本院已經於準備程序當庭告知檢察官、被
      告辛○○、癸○○、己○○與辯護人這樣的情況（本院卷
      第133 頁、第148 頁、第441 頁），應該沒有造成突襲的
      疑慮。
（五）被告己○○構成「累犯」，應加重處罰：
    1.被告己○○之前因為詐欺案件，經臺灣橋頭地方法院以10
      6 年度簡字第1154號判決處有期徒刑2 月確定，並於106
      年11月1 日入監，於106 年12月31日執行完畢出監，有臺
      灣高等法院被告前案紀錄表1 份在卷可證（本院卷第31頁
      至第32頁）。
    2.被告己○○於有期徒刑執行完畢5 年以內故意再犯有期徒
      刑以上之罪，構成累犯，而且被告己○○實際入監服刑，
      前案也是性質相似的詐欺犯罪，被告己○○主觀上對於財
      產犯罪具有特別惡性，刑罰反應力顯然薄弱，如果因此加
      重被告己○○的處罰，並不會導致「罪刑不相當」的結果
      （司法院釋字第775 號解釋意旨參照），因此依刑法第47
      條第1 項規定，加重被告己○○所涉及各罪的處罰。
（六）刑罰減輕事由：
    1.被告辛○○、癸○○、己○○於警詢、偵查、準備程序、
      審理時均自白參與犯罪組織、洗錢罪犯行，應該分別依組
      織犯罪防制條例第8 條第l 項後段、洗錢防制法第16條第
      2 項規定，減輕被告辛○○、癸○○、己○○的刑罰（想
      像競合的情況下，法定刑較輕之罪的刑罰減輕規定也必須
      被考慮，只是從一重後仍然以三人以上共同犯詐欺取財罪
      處斷【即應量處有期徒刑1 年以上之刑】，此部分有最高
      法院108 年度台上字第4405、4408號判決意旨可以作為參
      考）。
    2.被告己○○部分，則再依刑法第71條第1 項規定，先加重
      後，再減輕。
（七）量刑理由：
    1.審酌被告辛○○、癸○○、己○○身體四肢健全，卻不思
      考如何藉由自己的能力，透過正途獲取財物，竟然為了貪
      圖不法的私利，參與以詐欺為目的的犯罪組織，與詐騙集
      團成員分工合作，進行詐騙計畫，騙取被害人的金錢，並
      造成金流斷點，行為非常值得譴責，幸好被告辛○○、癸○○、己○○事後坦承犯行，對於司法資源有一定程度的
      節省。
    2.又考量被告己○○除了構成累犯的前科以外，還有其他詐
      欺案件，被告辛○○、癸○○則沒有犯罪紀錄，被告辛○○於審理說自己國中畢業的智識程度，從事餐飲業工作，
      收入3 萬元，需要扶養父母的的家庭經濟生活狀況；被告
      癸○○於審理說自己國中肄業的智識程度，從事冷氣裝修
      工作，與姑姑同住的家庭經濟生活狀況；被告己○○則於
      審理說自己高職畢業的智識程度，從事工地工作，收入約
      3 萬元，與朋友父親同住的家庭經濟生活狀況；被告辛○○、癸○○、己○○獲得的報酬不算是太多，多數詐欺所
      得也都不是被告辛○○、癸○○、己○○自己保有，以及
      被告辛○○、癸○○與告訴人丁○○達成和解，被告己○○並未與各被害人達成和解並進行賠償等一切因素，以各
      被害人受騙金額、是否成功提領贓款並獲得報酬為基礎，
      就被告辛○○、癸○○、己○○所犯各次加重詐欺取財罪
      ，量處如主文所示之刑。
（八）定應執行刑的說明：
    1.被告辛○○、癸○○、己○○於本案所犯各罪均應依刑法
      第51條第5 款規定，定其應執行刑。
    2.由於這些犯罪都是為詐騙集團分擔部分行為的工作（如收
      取、回繳款項），參與犯罪組織的時間不算太長，各被害
      人的受騙時間橫跨8 日左右，還算集中（被告癸○○部分
      甚至只有3 日），  而且各罪具有反覆、繼續的性質（畢
      竟難以想像詐騙集團只騙1 次），都是侵害他人的財產法
      益，性質上並不是沒有辦法回復，有高度的重複性，可以
      認為責任非難重複性較高，應該酌定比較低的應執行刑，
      避免過度執行刑罰。法院再分別綜合評價被告辛○○、癸○○、己○○行為所造成損害（被害人數、金額），獲得
      的總報酬多寡，以及考慮刑罰邊際效益會隨著刑期增加而
      遞減，受刑罰者所生痛苦程度則會隨著刑期增加而遞增以
      後，認為被告辛○○、癸○○、己○○分別應執行有期徒
      刑1年10月、1年6月、2年最適當。
三、宣告緩刑的理由（被告辛○○、癸○○部分）：
（一）被告辛○○、癸○○不曾因為故意犯罪而受有期徒刑以上
      刑罰的宣告，有臺灣高等法院被告全國前案紀錄表1 份在
      卷可佐（本院卷第37頁、第45頁至第46頁）。又被告辛○○、癸○○事後坦承犯行，對於司法資源有一定程度的節
      省，相信被告辛○○、癸○○確實知道自己的錯誤，具有
      一定程度的反省能力，歷經本案的偵查、審理程序，被告
      辛○○、癸○○應該已經獲得教訓，再加上被告辛○○、
      癸○○與告訴人丁○○達成調解約定（本院卷第336-3頁
      至第336-4頁、第473頁至第474頁），其餘被害人則未出
      席法院安排的調解期日，被告辛○○、癸○○不能賠償所
      有被害人，難以完全歸咎於被告辛○○、癸○○，本院認
      為暫時不對被告辛○○、癸○○進行處罰是比較適當的，
      因此根據刑法第74條第1項第1款規定，宣告緩刑4年。
（二）為了督促被告辛○○、癸○○履行調解約定，保障未完全
      受償的被害人權益，而且被告辛○○、癸○○行為衍生的
      社會成本也必須納入考量，避免被告辛○○、癸○○產生
      只要賠錢就可以了事的心態，並強化被告辛○○、癸○○
      的法治觀念，期許被告辛○○、癸○○能不再重蹈覆轍，
      法院另外依據刑法第93條第1 項第2 款、第74條第2 項第
      3 款、第5 款規定，諭知被告辛○○、癸○○於緩刑期間
      付保護管束，並分別應依本院110 年度司刑移調字第424
      號、第460 號調解書內容履行（本院卷第336-3 頁至第33
      6-4 頁、第473 頁至第474 頁），以及分別應於判決確定
      日起3 年內向指定之政府機關、政府機構、行政法人、社
      區或其他符合公益目的之機構或團體，提供80小時、40小
      時之義務勞務。
四、被告己○○應入勞動處所強制工作3 年，被告辛○○、癸○○則無宣告強制工作的必要：
（一）對於犯參與犯罪組織罪的行為人，應該本於法律合憲性解
      釋原則，在兼顧立法意旨並不逾越法條文字可能合理解釋
      範圍之內，進行目的性限縮，視行為的嚴重性、表現的危
      險性、對於未來行為的期待性，以及所採措施與預防矯治
      目的所需程度，在有預防矯治行為人社會危險性的必要，
      而且符合比例原則的情況下，依照組織犯罪防制條例第3
      條第3 項規定，一併宣告刑前強制工作。（最高法院108
      年度台上字第2306號、109 年度台上字第2534號判決意旨
      參照）。
（二）被告己○○曾經於109 年10月4 日加入詐騙集團，負責向
      被害人收取詐騙款項，經臺灣臺北地方法院以109 年度審
      訴字第1877號判決確定（本院卷第32頁、第171 頁至第18
      4 頁）。被告己○○於109 年11月10日因該案被警方逮捕
      以後，有案在身的情況下，竟再於109 年11月底起，參與
      同案被告乙○○、「簡單」所屬詐騙集團，反覆從事詐欺
      犯罪，前次國家公權力的介入，顯然並未讓被告己○○知
      所警惕。
（三）又被告己○○雖然不是同案被告乙○○、「簡單」所屬詐
      騙集團中的核心人物，但是被告己○○短短4 日內，即造
      成4 名被害人被詐騙（即附表一編號2 至5 ），損失金額
      達30萬9,902 元，並非輕微，具有一定程度的危害性，況
      且被告己○○於109 年12月14日被警方逮捕時，手機內的
      通訊軟體還是存在與詐欺犯罪有關的對話紀錄，經過被告
      己○○於警詢時確認無誤（偵13981 卷第61頁），更證明
      難以單純透過刑罰的執行，矯治被告己○○的偏差觀念以
      及降低再犯危險性。
（四）綜合以上說明，被告己○○明顯缺乏依循正途賺取金錢的
      正確觀念，容易因為一己私利無視法紀，參與詐騙集團侵
      害他人財產權益，更嚴重危害社會治安，反覆涉入犯罪組
      織，倘若命被告己○○入勞動場所強制工作，並未違背比
      例原則的要求，也能督促被告己○○學習一技之長與正確
      的謀生觀念，有助於日後重返社會，達到預防再犯、矯治
      社會危險性的目的，因此依組織犯罪防制條例第3 條第3
      項規定，令被告己○○應於刑之執行前，入勞動場所強制
      工作3 年。
（五）被告辛○○、癸○○部分：
    1.由於被告辛○○、癸○○過去都沒有參與犯罪組織後，與
      他人共同犯詐欺取財、洗錢的前科，目前也沒有再次進行
      類似犯罪的情形，無法認為被告辛○○、癸○○有什麼樣
      的犯罪習慣，況且被告辛○○、癸○○不是犯罪組織中具
      有決策權的角色，詐欺所得多數也都不是自己保有，事後
      更是坦承犯行，與告訴人丁○○達成和解，目前也都有正
      當的工作，再犯的可能性不是太高。
    2.因此，本案所宣告的刑罰應該已經足以讓被告辛○○、癸○○心生警惕，並使被告辛○○、癸○○獲得一定程度的
      教訓，強制工作的宣告對於被告辛○○、癸○○來說應該
      是不必要的保安處分，沒有宣告的必要。
五、沒收的說明：
（一）未扣案被告己○○犯罪所得8,000 元應沒收：
    1.被告己○○於準備程序供稱：109 年11月30日那次我沒有
      拿到報酬，109 年12月4 日的部分則有拿到8,000 元等語
      （本院卷第441 頁），可以認為被告己○○一共獲得8,00
      0 元的報酬，此部分犯罪所得並未扣案，按照刑法第38條
      之1 第1 項前段、第3 項的規定宣告沒收，於全部或一部
      不能沒收或不宜執行沒收時，追徵其價額。
    2.又被告辛○○於準備程序供稱：犯罪所得的部分是3,000
      元至5,000 元，確切數額因為時間過太久了，我已經沒有
      印象等語（本院卷第344 頁），被告癸○○則於準備程序
      供稱：永和提款的部份我有拿到7,000 元，三重提款的部
      分我沒有拿到錢等語（本院卷第133 頁），但是被告辛○○、癸○○與告訴人丁○○達成調解的總金額已超過被告
      辛○○、癸○○獲得的犯罪所得（本院卷第336-3 頁至第
      336-4 頁、第473 頁至第474 頁），被告辛○○、癸○○
      日後若未全部履行，告訴人丁○○即可持調解筆錄聲請強
      制執行未支付部分，同樣可以達到剝奪犯罪所得的立法目
      的，若再就被告辛○○、癸○○取得的犯罪所得宣告沒收
      ，將是一個過於苛刻的決定，應該根據刑法第38條之2 第
      2 項規定，不再進行沒收宣告。
（二）扣案如附表四所示之物均沒收：
      扣案如附表四所示之物，分別為被告辛○○、己○○與詐
      騙集團成員聯繫所使用的手機，經過被告辛○○、己○○
      於準備程序供述明確（本院卷第150 頁、第441 頁），因
      此該等物品為被告辛○○、己○○所有，而且屬於被告辛○○、己○○犯罪所用之物，均應依刑法第38條第2 項前
      段規定，宣告沒收。
（三）在判決主文中諭知沒收，不需要在各罪項下分別宣告沒收
      ，可以另外立一項主文，合併進行沒收宣告，除了可以使
      判決主文更簡明易懂以外，也能夠增進人民對於司法的瞭
      解與信賴（最高法院106 年度台上字第386 號判決意旨參
      照）。因此，本院將應該沒收的犯罪所得、物品合併宣告
      於另外一個獨立的主文項，除了有利於執行以外，也符合
      沒收制度的本質。 
六、不另為無罪諭知部分：
（一）檢察官固然認為被告辛○○、癸○○、己○○、同案被告
      乙○○與「簡單」所屬詐騙集團成員於附表一編號3 亦共
      同涉犯洗錢防制法第14條第1 項洗錢罪嫌。
（二）然而：
    1.犯罪的「著手」，係指行為人基於犯罪決意開始實行密接
      或合於構成要件行為而言。洗錢防制法第14條第1 項洗錢
      罪，主要是為了防範犯罪所得藉由處置、分層化及整合等
      方式，回流至正常金融體系後，得以合法利用、享受的各
      階段洗錢行為，因此掩飾或切斷特定犯罪所得與犯罪的關
      聯性。洗錢行為的「著手」時點，應該以行為人主觀上基
      於掩飾、隱匿特定犯罪不法所得的目的，並且客觀上開始
      實行洗錢的緊密、必要關聯性行為，足以製造（或者是提
      高）犯罪所得被掩飾、隱匿的風險，作為判斷標準。
    2.由於告訴人壬○○被詐騙的款項，從頭到尾都處在金融帳
      戶當中（即附表一編號3 ），並未被提領，卷內現存證據
      只能確認該帳戶最後一次被被告己○○提領的時間為109
      年11月30日21時59分，告訴人壬○○於109 年11月30日22
      時49分匯款以後，該帳戶立刻於109 年11月30日23時40分
      被列為警示帳戶（偵13981 卷第128 頁），並沒有證據可
      以證明被告己○○曾經嘗試針對告訴人壬○○被詐騙的款
      項進行提領（尚未「著手」）。
    3.雖然告訴人壬○○匯款時，被告己○○或其他詐騙集團成
      員手中可以掌握該帳戶的金融卡，但是單純「手持金融卡
      」並不足以製造犯罪所得被掩飾、隱匿的風險，縱使詐騙
      集團成員主觀的犯罪計畫是將帳戶內的犯罪所得提領出來
      以後，再層層交付予不詳詐騙集團成員，也不能夠因此認
      為該當洗錢行為的「著手」，充其量只是犯罪的「預備」
      行為而已。
（三）結論：
    1.綜上所述，告訴人壬○○匯款後，帳戶及時遭列為警示帳
      戶，詐騙集團成員並未取得這部分的犯罪所得，亦無證據
      可以證明被告己○○或其他詐騙集團成員曾經嘗試領取款
      項，只能認定掌握金融帳戶的情況下，並非洗錢行為的「
      著手」，無從成立洗錢罪。
    2.如果成立洗錢罪的話，將與法院於附表一編號3 認定成立
      的三人以上共同犯詐欺取財罪具有階段的重疊關係（行為
      局部同一），屬於裁判上一罪的想像競合犯，那麼判決主
      文就不需要另外為無罪的諭知，只需要在判決理由中交代
      即可。 
據上論斷，應依刑事訴訟法第273 條之1 第1 項、第299 條第1
項前段，判決如主文。
本案經檢察官黃孟珊提起公訴，檢察官劉新耀到庭執行職務。
中    華    民    國   110    年    10    月    14    日
                  刑事第一庭  法  官  陳柏榮
上列正本證明與原本無異。
如不服本判決，應於送達後20日內敘明上訴理由，向本院提出上
訴狀，上訴於本院第二審合議庭 (應附繕本) 。其未敘述上訴理
由者，應於上訴期間屆滿後20日內向本院補提理由書「切勿逕送
上級法院」。
                              書記官  王道欣  
中    華    民    國   110    年    10    月    14    日
附錄本件論罪科刑法條：
組織犯罪防制條例第3 條、刑法第339 條之4 、洗錢防制法第14
條
組織犯罪防制條例第3條
發起、主持、操縱或指揮犯罪組織者，處 3 年以上 10 年以下
有期徒刑，得併科新臺幣 1 億元以下罰金；參與者，處 6 月以
上 5 年以下有期徒刑，得併科新臺幣 1 千萬元以下罰金。但參
與情節輕微者，得減輕或免除其刑。
具公務員或經選舉產生之公職人員之身分，犯前項之罪者，加重
其刑至二分之一。
犯第 1 項之罪者，應於刑之執行前，令入勞動場所，強制工作
，其期間為 3 年。
前項之強制工作，準用刑法第 90 條第 2 項但書、第 3 項及第
98 條第 2 項、第 3 項規定。
以言語、舉動、文字或其他方法，明示或暗示其為犯罪組織之成
員，或與犯罪組織或其成員有關聯，而要求他人為下列行為之一
者，處 3 年以下有期徒刑，得併科新臺幣 3 百萬元以下罰金：
一、出售財產、商業組織之出資或股份或放棄經營權。
二、配合辦理都市更新重建之處理程序。
三、購買商品或支付勞務報酬。
四、履行債務或接受債務協商之內容。
前項犯罪組織，不以現存者為必要。
以第 5 項之行為，使人行無義務之事或妨害其行使權利者，亦
同。
第 5 項、第 7 項之未遂犯罰之。
中華民國刑法第339條之4
犯第 339 條詐欺罪而有下列情形之一者，處 1 年以上 7 年以
下有期徒刑，得併科 1 百萬元以下罰金：
一、冒用政府機關或公務員名義犯之。
二、三人以上共同犯之。
三、以廣播電視、電子通訊、網際網路或其他媒體等傳播工具，
    對公眾散布而犯之。
前項之未遂犯罰之。
洗錢防制法第14條
有第二條各款所列洗錢行為者，處 7 年以下有期徒刑，併科新
臺幣 5 百萬元以下罰金。
前項之未遂犯罰之。
前二項情形，不得科以超過其特定犯罪所定最重本刑之刑。